臺灣高等法院臺南分院民事判決　九十年度上易字第一七一號　ｅ
　　　上　訴　人　甲　○　○
　　　被　上訴人　乙　○　○
右當事人間請求返還土地事件，上訴人對於中華民國九十年七月三十日臺灣臺南地方
法院第一審判決（八十九年度訴字第七八五號）提起上訴，本院判決如左：
      主      文
上訴駁回。
第二審訴訟費用由上訴人負擔。
      事      實
甲、上訴人方面：
一、聲明：求為判決：（一）原判決廢棄。（二）右廢棄部分，被上訴人在第一審之
    訴駁回。（三）第一、二審訴訟費用由被上訴人負擔。（四）如受不利判決准供
    擔保免為假執行。
二、陳述：除與原判決記載相同者，予以引用外，補稱：
（一）經原審勘驗現場，上訴人買受之房屋只能由系爭土地出入，且被上訴人出售土
      地之對象復係大日「建設」公司，從經驗法則而言，大日「建設」公司與被上
      訴人間之買賣契約，當會約定系爭兵南段十三號土地之使用權可移轉予大日「
      建設」公司之承買戶。此參以卷附台灣高等法院台南分院檢察署八十九年度議
      字第五二五號處分書中亦認定，本件上訴人所購得房屋係直接面臨兵南段十三
      號土地，如聲請人（即被上訴人）與大日建設公司所訂立契約之特約事項第三
      款雖未載明房屋之承買人對兵南段十三號土地亦有使用權。然大日建設公司既
      有兵南段十三號土地之使用權，其自得將此使用權讓與房屋之承買人，否則房
      屋承買人所購得之房屋即無法使用。
（二）雖然被上訴人所不爭執之民國（下同）八十五年五月十五日之不動產買賣契約
      書其他約定事項第二項係記載：「原乙方同段（即兵南段）十三、五四四地號
      為計劃道路，甲方與甲方將來建屋出售之承買人均有道路通行權」，所為記載
      僅限道路通行權。惟據證人劉永興於原審八十九年九月二十九日訊問時證稱：
      「我們所約定的是所有權以外的使用權，會在合約書內只寫通行權，那是高女
      士要求的，因為攤販部分，是由乙○○在出租並領取租金，所以她沒有權處理
      」等語，顯見簽立八十五年五月十五日之不動產買賣契約書當時，所約定者原
      不僅止於通行權，而是先暫時記載「道路通行權」，待日後由被上訴人出面擴
      張記載為「使用權」。而既然大日公司與被上訴人間復於八十五年七月十日簽
      訂不動產買賣合約書，約定大日公司就系爭兵南段十三號土地所擁有者係「使
      用權」而未限於「道路通行權」，則大日公司或上訴人就系爭土地所擁有者之
      權限，自不僅止於道路通行權。
（三）再者，簽立八十五年七月十日不動產買賣合約書在場之證人劉永興，於台南地
      檢署八十八年偵字第八九四四號案件偵查時，曾於八十八年八月十日到庭證稱
      ：「（告訴人說可以使用十三號土地？）有，當時有談到路邊攤販如何處理，
      告訴人說租期尚未到期，期到後他會處理，合約書上有註明，在八十五年七月
      十五日要簽給我們使用十三號土地之同意書，當時方伯陽在場」；證人方伯陽
      於該案件八十八年十一月十日偵訊時亦證稱：「（當初就此土地與兵南段十三
      號土地使用情形與八四號土地如何約定？）乙○○要賣時，大日說道路要讓他
      使用，乙○○說好」各等語，益徵大日公司與被上訴人間之買賣契約書，就系
      爭兵南段十三號土地所約定者，確不僅止於道路通行權，否則被上訴人何須於
      簽訂買賣契約當時承諾要處理其所出租之攤販呢！
（四）原審判決雖以被上訴人出賣八十四號土地前即將系爭土地出租予人設攤營業，
      並收取租金，出賣以後亦是如此，而解釋被上訴人為繼續收取租金，只會同意
      大日公司或其承買戶僅就系爭土地僅擁有通行權云云。然而系爭土地如由被上
      訴人繼續予他人設攤營業，將使上訴人所購買之房屋與道路無適宜之聯絡，大
      日公司遂因而起訴請求撤銷該等租賃契約，現由　鈞院以九十年上字第二三六
      號審理中，故原判決以被上訴人可繼續收取租金為由，認定大日公司或其承買
      戶僅就系爭土地僅擁有通行權云云，論理上顯然相互矛盾，亦乏其依據。
（五）查被上訴人前曾以系爭土地遭上訴人占用為由，向台南地檢署告訴上訴人竊佔
      ，被上訴人於該案偵查中，於告訴理由狀中將八十五年七月十日簽訂不動產買
      賣合約書連同特約事項提出，並自陳：其將同段八十四號出售給大日公司時雙
      方有約定於建屋期間因需載運磚塊、水泥，故雙方約定告訴人（即本件被上訴
      人）應同意大日公司該段期間車輛之進出等語，並未否認該特約事項之真正。
      且其復於檢察官訊問時自承：簽約時有特約第三款，公司有要求等語。參以在
      檢察官為該次訊問之時，八十五年五月十五日之不動產買賣契約書尚未經人提
      出，足見八十五年七月十日簽訂不動產買賣合約書確有特約事項無訛。故被上
      訴人於本件否認特約事項之真正，應無理由。
（六）按民事訴訟法採辯論主義，舉凡法院判決之範圍及為判決基礎之訴訟資料均應
      以當事人之所聲明及所主張者為限（最高法院七十一年度台上字第二八○八號
      判例參照）。查原審判決雖以被上訴人出賣八十四號土地前即將系爭土地出租
      予人設攤營業，並收取租金，出賣以後亦是如此，而解釋被上訴人為繼續收取
      租金，只會同意大日公司或其承買戶僅就系爭土地僅擁有通行權云云。即將被
      上訴人與大日公司間就系爭土地「使用權」之約定限縮為僅止於「通行權」。
      然而系爭土地如由被上訴人繼續予他人設攤營業，將使被上訴人無法依約定提
      供土地予大日公司使用，大日公司遂因而起訴請求撤銷該等租賃契約，現由
      鈞院以九十年上字第二三六號審理中，故原判決以被上訴人可繼續收取租金為
      由，認定大日公司或其承買戶僅就系爭土地僅擁有通行權云云，論理上顯然相
      互矛盾。且兩造從未主張被上訴人與大日公司間就系爭土地「使用權」之約定
      僅止於「通行權」，原審徒憑推測即為此認定，顯已違民事訴訟法所採辯論主
      義，而乏其依據。
三、證據：援用第一審所提證據。
乙、被上訴人方面：
一、聲明：求為判決：（一）上訴駁回。（二）第二審訴訟費用由上訴人負擔。
二、陳述：除與原判決記載相同者，予以引用外，補稱：
（一）被上訴人堅詞否認於八十五年七月十日所簽定之買賣契約（即乙契約）確無特
      約事項，此有第三人邱啟華代書於原審法院另案由大日建設公司訴請被上訴人
      履行契約乙案中，證述十分明確。
（二）關於被上訴人於原審法院檢察署提出乙契約乙節，亦業據第三人葉清枝於前述
      履行契約乙案中證述，係伊於八十八年五月間即由上訴人甲○○處得知該乙契
      約之存在，且由上訴人甲○○交付該附有特約事項之乙契約影本與葉清枝，再
      由葉清枝轉交該附有特約事項之乙契約與被上訴人乙○○，從而，被上訴人乙
      ○○始得以在原審法院檢察署使用，是以，原審法院未詳究及此，遽認乙契約
      之特約事項為真正，容有誤會。
（三）又大日建設公司於原審法院另案訴請被上訴人乙○○履行契約乙案（案號為八
      十九年度訴字第六九九號），亦業經原審法院判決駁回在案，故本案既無占有
      連鎖之適用，上訴人對於系爭土地更無何通行權或使用權之可言。
（四）被上訴人否認上訴人所提出之系爭不動產買賣合約書所附之「特約事項」、「
      委託書」貳紙暨「切結書」之真正：按「當事人主張有利於己之事實者，就其
      事實有舉証之責任」，民事訴訟法第二百七十七條定有明文，又「私文書應由
      舉証人証其真正」，復為同法第三百五十七條明文規定，職是之故，上訴人提
      出之系爭不動產買賣合約書所附之「特約事項」、「委託書」（為影本而非原
      本）貳紙暨「切結書」，被上訴人本人經詳視後，予以否認其真正，上訴人自
      應就其真正負舉証責任，同時，上開系爭不動產買賣合約書之騎縫章，其中被
      上訴人之騎縫章部分，被上訴人本人經詳視後，亦否認其真正。
（五）復查，上開上訴人所提出之系爭買賣合約書絕無「特約事項」之約定，亦業經
      證人邱啟華代書於台灣台南地方法院另案八十九年度訴字第六九九號履行契約
      乙案中證述並無該「特約事項」約定之事實，此等事實並經證人邱啟華到庭再
      度確認無訛（參見　鈞院九十一年二月十八日準備程序筆錄），證人邱啟華之
      上開證述內容，相較於證人劉永興既為大日建設公司之重要幹部，伊與大日建
      設公司彼此間有綿密之僱佣關係存在，而上訴人甲○○復為大日建設公司之房
      屋購買戶，伊與大日建設公司間自已存在共同之利害關係，從而，證人劉永興
      所為之證述，自屬迴護上訴人之詞，然而，證人邱啟華與兩造或大日建設公司
      間均無任何利害關係，其證述內容應屬最為客觀、實在之陳述，請求　鈞院充
      分旴衡本案之相關證人之陳述內容及證人與兩造或大日建設公司間之利害關係
      之判斷，以作為相關證人之陳述，是否可採之重要參酌。
三、證據：除援用第一審所提證據外，補提邱啟華代書之筆錄、葉清枝之筆錄、台南
    地方法院八十九年度訴字第六九九號判決（均影本）等件為證，並聲請訊問證人
    邱啟華。
丙、本院依職權向臺灣臺南地方法院檢察署調閱八十八年度偵字第八九四四號偵審卷
    宗。
      理      由
一、本件被上訴人起訴主張：上訴人明知坐落台南縣永康市○○段一三號地號之土地
    （下稱系爭土地）為被上訴人及訴外人郭乃萍、郭美伶所共有，竟自八十八年三
　　、四月間起即無權占用伊住處台南縣永康市○○○路二一七號前之如原判決附圖
　　所示面積十六點九一平方公尺之系爭土地設攤販賣，屢經被上訴人請求仍拒不交
　　還，為此爰依所有權之法律關係，請求上訴人將系爭土地上之建物騰空，並返還
　　系爭土地。且否認上訴人所提出之被上訴人與大日建設股份有限公司（下稱大日
　　公司）之系爭不動產買賣合約書（下稱乙契約）上被上訴人騎縫章之真正，該契
　　約上所附之「特約事項」、「委託書」二張及「切結書」亦非真正，上訴人應就
　　其真正負舉証責任。如認該「特約事項」為真正，其「特約事項」第三項亦不生
　　效力，蓋系爭土地既為原告乙○○與訴外人郭乃萍、郭美伶三人共有，而乙契約
　　卻僅有被上訴人乙○○一人簽名，又所附之郭乃萍、郭美伶二人之委託書為影本
　　，被上訴人否認其效力，故該「特約事項」第三項所載內容，即屬無處分權行為
　　，而不符民法第八百一十九條第二項之規定，應歸無效。縱使上開「切結書」、
　　「特約事項」為真正，但其效力仍不及於上訴人，蓋上開不動產買賣合約書之當
　　事人為被上訴人與訴外人大日公司，而基於債權相對性之特質，該不動產買賣合
　　約書之約定效力僅在契約當事人間發生效力，而不及於契約當事人以外之第三人
　　，從而，上訴人自不得援引該不動產買賣合約書而有所主張。又「占有連鎖」須
　　具備三個要件：(一)中間人（即大日建設）對所有人（即被上訴人）須有合法占有
　　權源。(二)第三人（即上訴人）須自中間人基於一定法律關係，取得占有的權利。
    (三)須中間人得將其直接占有移轉與第三人。惟查，被上訴人既己否認該「特約事
　　項」之真正，則中間人大日建設公司豈有合法權源，縱使鈞院如認為該「特約事
　　項」為真正，但遍查買賣合約書及特約事項之內容，亦未另行賦與中間人大日建
　　設公司得將其直接占有移轉與上訴人之權利，故上訴人並無「占有連鎖」之成立
　　餘地。被上訴人只是同意大日公司於興建大樓期間容許其通行而已，並未同意其
    使用系爭土地。被上訴人否認乙契約之特約事項存在，當然也否認有使用借貸契
    約之存在等語。
二、上訴人則以：系爭土地，係與台南縣永康市○○段同段八四號土地（下稱八四號
    土地）相鄰。八十五年七月十日，訴外人郭乃萍、郭美伶簽立委託書委託被上訴
    人代理所有權人全體與大日公司簽訂乙契約，將坐落台南縣永康市○○段八四號
    土地出賣予大日公司。因系爭土地與八四號土地相鄰，復為八四號土地北邊連接
    道路使用所需，買賣當時雙方乃於乙契約第三點約定應將系爭土地交與大日公司
    使用，且大日公司可將使用權移轉予承購戶。大日公司於八四號土地上興建房屋
    後，將其中門牌號碼台南縣永康市○○○路二一七號房屋出賣予上訴人，雙方並
    於八十七年十二月二十四日辦理移轉登記，大日公司並出具系爭土地之使用同意
    書予上訴人。按占有人將其占有移轉予第三人時，倘前手得將占有移轉於第三人
    ，則該第三人亦得對所有人主張其有占有之權利，學說上稱為占有連鎖。大日公
    司既與被上訴人約定，大日公司對系爭土地具使用權源，且大日公司復得將該使
    用權移轉予承購戶，則身為承購戶之上訴人使用系爭土地自有正當權源。上訴人
    買受之右開房屋，只能由系爭土地進出，且系爭土地位於台南縣永康市之兵南市
    場內，大日公司於八四地號土地上興建大樓之店面房屋，無非係欲出售予當地設
    攤販之人，故大日公司向被上訴人買八四號土地時，首先必須解決的問題即是系
    爭土地之使用權，否則購買八四號土地不僅無實益，且會造成糾紛，故於交易土
    地時大日公司確有要求被上訴人應提供系爭兵南段十三號土地供大日公司及大日
    公司之承購戶使用，要與使用借貸契約有別，應是買賣契約被上訴人對大日公司
    應負擔的從給付義務，故被上訴人之主張為無理由等語，資為抗辯。
三、系爭土地為被上訴人及訴外人郭乃萍、郭美伶所共有，上訴人自八十八年三、四
　　月間起即占有其上如原判決附圖所示Ａ部分面積十六點九一平方公尺之土地設攤
　　販賣迄今。而訴外人郭美伶與大日公司於八十五年五月十五日簽訂之買賣契約（
　　甲契約）及其後之其他約定事項係屬真正。被上訴人與大日公司於八十五年七月
　　十日簽訂買賣契約本文部分（不含特約事項）亦係屬真正。是為兩造並不爭執之
　　事實，則本件應審究者為大日公司是否已取得系爭土地之使用權限？若有，其權
　　利範圍為何？上訴人是否得以伊自大日公司取得之系爭土地使用權利對抗被上訴
　　人？
四、按所有人對於無權占有或侵奪其所有物者，得請求返還之，對於妨害其所有權者
　　，得請求除去之。有妨害其所有權之虞者，得請求防止之，民法第七百六十七條
　　定有明文。
五、經查：
（一）本件上訴人辯稱：大日公司與被上訴人簽立之乙契約特約事項第三點約定，大
      日公司有使用系爭土地之權限，故大日公司已取得系爭土地之使用權等語。經
      查，被上訴人前曾以其與訴外人郭美伶、郭乃萍所共有之系爭土地遭上訴人佔
      用為由，向台灣台南地方法院檢察署告訴上訴人竊佔，被上訴人於該案偵查中
      ，於告訴理由狀中亦將乙契約連同特約事項提出，並自陳：其將同段八十四號
      出售給大日公司時雙方有約定於建屋期間因需載運磚頭、水泥，故雙方約定告
      訴人（即本件被上訴人）應同意大日公司該段期間車輛之進出等語，並未否認
      該特約事項之真正。且其復於檢察官訊問時自承：簽約時有特約第三款，公司
      有要求等語，（參閱台灣台南地方法院檢察署八十八年度偵字第八九四四號偵
      查卷第四十七頁）參以在檢察官為該次訊問之時，甲契約尚未經任何人提出，
      此為被上訴人所不否認，足見被上訴人係針對其自己提出之乙契約之特約事項
      而回覆檢察官之右開問題，並承認與大日公司簽立乙契約時有併同簽立特約事
      項。復參以訴外人郭美伶於與被上訴人簽訂甲契約時，固有訂定「其他約定事
      項」及「特別約定」，然該其他約定事項第三款係約定：「買賣標的物若面臨
      既成道路或出入必經之道路時，乙方（即出賣人）須於簽約時負告知及舉證責
      任，若因而造成甲方（即買受人）發生路權糾紛時，乙方須負責處理其通行之
      問題，否則視乙方違約論，並於七日內加倍退還甲方已支付之價金。」，而特
      別約定第三款則為：「乙方同意配合甲方辦理銀行融資貸款，及申請建築執照
      ，保證絕對配合。」，均與該偵查案件就系爭十三號土地之糾紛無關，衡情檢
      察官及被上訴人乙○○當不可能針對與案件無關之甲契約其他約定事項第三款
      及特別約定第三款加以訊問及回答，益徵被上訴人之前開回答乃係針對乙契約
      所為，是被上訴人於簽訂乙契約時，確有與大日公司簽訂特約事項第三款之內
      容，足堪認定，其主張其前開回答乃係針對甲契約而為，因為甲契約已在被上
      訴人之認知範圍云云，顯係事後卸責之詞，要難憑採。
（二）次查，系爭土地之另共有人即訴外人郭美伶與大日公司於八十五年五月十五日
      簽訂甲契約及其他約定事項，約定被上訴人、訴外人郭乃萍、郭美伶將台南縣
      永康市○○段八四地號土地（乙○○一萬分之八千四百二十一、郭乃萍一萬分
      之三百九十五、郭美伶一萬分之一千一百八十四）出售予大日公司，買賣價金
      為每坪十八點五萬元正，總金額新台幣八千五百十六萬八千七百六十元，郭美
      伶復於該契約附註：簽約金新台幣貳佰萬元由郭美伶代收，其本人及其母親保
      證於一週內請另兩位共有人於契約書上具名等字樣，而郭美伶並已收受大日公
      司所交付之二百萬元支票一張之事實，為兩造所不爭執。嗣被上訴人於同年七
      月十日與大日公司簽立不動產買賣合約書，約定：甲方（乙○○一萬分之八千
      四百二十一、郭乃萍一萬分之三百九十五、郭美伶一萬分之一千一百八十四）
      願將台南縣永康市○○段八四地號土地面積共壹伍公畝貳壹捌玖平方公尺持分
      全部及地上保存及未保存建物在內出售予大日公司，買賣價格雙方議定為新台
      幣捌仟伍佰壹拾陸萬捌仟柒佰陸拾玖元正（每坪十八點五萬元計算），訂約同
      時大日公司先付定金新台幣貳佰萬元正，而甲方照數收訖無訛等字樣，可見被
      上訴人與大日公司簽立之乙契約，其買賣之標的、價金均與郭美伶與大日公司
      簽立之甲契約相互一致，證人即系爭土地之共有人郭美伶證稱：「委託書上的
      印章是我的，印鑑證明是我媽媽叫我交給他的，但是字不是我的，八十五年七
      月十日當時，我媽媽叫我寄印鑑證明及印章給她，她說要全權處理與大日建設
      之間的事，她叫我寄送時，我知道是為了要處理與大日建設之間的事情用的。
      」等語（原審九十年二月二十一日審理筆錄），證人郭劉芹菜即被上訴人之母
      於大日公司與被上訴人間之履行契約案件審理中證稱：訂完契約（甲契約）後
      ，我有跟乙○○和郭乃萍說，郭乃萍說她不識字，乙○○看了這份契約就說要
      與大日公司重新訂契約，我就叫被上訴人出面來處理，．．後來我緊張就一直
      拜託乙○○跟我與大日公司訂乙約，．．當時我有提出郭乃萍及郭美伶的委託
      書及印鑑證明是他從台北同時寄給我的．．郭乃萍看甲契約後叫我全權處理等
      語（原審八十九年度訴字第六九九號民事卷八十九年十二月十八日審理筆錄）
      ，足見訴外人郭美伶明知被上訴人要與大日公司重訂契約乙事，郭美伶與郭乃
      萍並將印鑑及委託書交付其母郭劉芹菜，使被上訴人可處理與大日公司之簽約
      事宜，顯然郭美伶及郭乃萍已有授權予被上訴人處理系爭土地之買賣事宜。又
      從被上訴人簽立之乙契約與甲契約內容觀之，其就買賣之標的、價格並無不同
      ，經核與證人劉永興證稱：「．．特約事項才由我來寫，寫完也有蓋騎縫章，
      印章是他們帶來的，因為特約事項與合約書具有同一效力，所以我要求要有郭
      美伶及郭乃萍的簽名，但是乙○○說先前已經有一份甲契約了，不必再簽名，
      乙○○就拿了兩份委託書，我見到這二份委託書只提到八十四號土地，所以我
      才詢問對系爭土地的處理情形，於是才又要求要寫土地使用同意書．．」等語
      （原審八十九年九月二十九日準備程序筆錄）互相符合，再參以郭乃萍與郭美
      伶於被上訴人簽立乙契約後，亦無任何異議之情事，仍依買賣條件移轉系爭土
      地之所有權及收受價金，綜合上情以觀，均足認被上訴人與大日公司簽立乙契
      約時已取得郭乃萍及郭美伶之授權，要無疑義。被上訴人乙○○與大日公司簽
      立乙契約時，已獲得訴外人郭乃萍、郭美伶之授權，係有權代理之事實，已如
      前述，則被上訴人代理訴外人郭乃萍及郭美伶出賣八四號土地予被上訴人，就
      攸關是否得順利買賣該土地之重要條件即系爭十三號土地之通行權問題，自當
      亦有權處理，況大日公司與訴外人郭美伶簽訂甲契約時，亦有約定該十三號土
      地之使用權，已如前述，則被上訴人於與大日公司簽訂乙契約前，自亦知悉會
      就十三號土地之通行權有所約定，否則斷難順利售出八四號土地，是訴外人郭
      美伶及郭乃萍出具委託書予被上訴人時，衡情亦會就十三號土地之使用權一併
      授權被上訴人處理為是。是被上訴人主張乙契約僅有被上訴人乙○○一人簽名
      ，並未得其他土地共有人之授權，特約事項第三點之約定屬無處分權行為，應
      歸無效云云，亦難憑採。
（三）又系爭土地與被上訴人及大日公司買賣之八四號土地相鄰，為八四號土地連接
      北邊之道路所必經之地，且上訴人向大日公司買受之台南市○○○路二一七號
      之房屋僅能由系爭土地進出，無其他通路可供通行乙節，亦於兩造於原審簡易
      庭調解時，經承審法官勘驗明確記明筆錄，兩造之代理人亦簽名於筆錄無訛（
      原審新市簡易庭八十八年新簡調字第八七號民事卷八十九年一月十日勘驗筆錄
      ），則大日公司欲向被上訴人購買八四號土地時，首先必須解決者即係系爭土
      地之使用權問題，倘大日公司及其將來建屋出售後之承買人無法取得系爭土地
      之通行權，將使八四號土地之使用價值降低，並迭生糾紛，是系爭土地通行權
      之有無未予解決，衡情上訴人理當不會有意願購買此易生糾紛之八四號土地。
      再參以大日公司與訴外人郭美伶簽訂甲契約時，亦有約定：「乙方（即出賣人
      ）所有兵南段十三號、五四四號土地為計劃道路用地，甲方（即買受人大日公
      司）與甲方將來建屋出售之承買人均有道路通行權。」之字樣，為被上訴人所
      不否認，則被上訴人代理所有共有人簽立乙契約時，並簽立特約事項，約定大
      日公司有使用系爭土地之權限，且大日公司日後興建房屋出售後，亦得將該地
      之使用權移轉予承購戶之事實，足堪認定，上訴人前揭辯詞，堪屬憑採。
（四）上訴人復辯稱：伊之使用權包括擺設攤位云云，然按解釋契約，須探求當事人
      立約時之真意，查被上訴人與大日公司簽立之乙契約雖約定大日公司有使用系
      爭土地之權利，惟其使用範圍究竟為何，仍應探究當事人之真意而定。而本件
      上訴人向大日公司買受之上開房屋，係以系爭土地為唯一之出入口，若上訴人
      無法取得系爭土地之通行權，則伊買受該房屋後即有無法使用或使用困難之虞
      ，是若被上訴人同意大日公司及其房屋買受戶通行，則上訴人買受該房屋後，
      即不致無通路與外界道路相聯絡，其買賣契約之目的即可滿足，而依兩造不爭
      執之大日公司與郭美伶簽立之甲契約其他約定事項第二項附註記載：原乙方（
      即被上訴人）同段（即兵南段）十三、五四四地號為計劃道路地，甲方（即大
      日公司）與甲方將來建屋出售之承買人均有道路通行權等字樣，即可知被上訴
      人同意大日公司及其買受戶使用土地之權利應僅限於通行，且再參以本件被上
      訴人出賣八四號土地前即將系爭土地出租予人設立攤位營業，並收取租金，八
      四地號土地出賣予大日公司後，仍繼續收租經營乙節，為兩造所不否認。由此
      可知，系爭土地向為被上訴人經營租賃賺取收入來源，而其僅係將八四地號土
      地出賣予大日公司，十三號地號土地並未併同出賣，且八四地號土地之價格，
      亦屬衡平，並未有明顯高於市價，而有將使用系爭土地之代價包含在內之情形
      ，此亦經證人邱啟華代書於本院審理時證述：「我確實是當時有聽到口頭約定
      在建築時路地供其通行使用，買賣沒有包括道路用地。」（本院九十一年二月
      十八日準備程序筆錄），是若解釋大日公司及其後手就系爭土地使用之權利除
      了通行之外，尚包含無償設攤販營業，即有悖常情，亦不合情理。故上訴人辯
      稱其使用系爭土地之權限，除了通行之外，尚包含擺攤占用云云，即屬無據，
      要無可採。
（五）綜上，上訴人依大日公司出具之同意書及乙契約特約事項第三點之規定，雖能
      自大日公司取得系爭土地之使用權，惟其使用權限應只限於通行而不包括設攤
      營業，是上訴人於系爭土地上設攤販賣物品，占用土地之行為，已然超越使用
      之權限而妨害被上訴人之所有權能，應為法所不准許。
六、從而，被上訴人依據所有權之法律關係，請求上訴人將系爭土地上之物品騰空，
    返還該土地，依法洵屬有據，應予准許。因而，原審為被上訴人勝訴之判決，並
    依被上訴人及上訴人之聲請，分別酌定相當之擔保金額為准免假執行之宣告，於
    法並無不合。上訴人上訴意旨仍執前詞指摘原判決不當，求予廢棄改判，為無理
    由，應予駁回。至上訴人甲○○於本院陳明若受不利之判決，願供擔保請准宣告
    免為假執行部分，因按上訴第三審所得受之利益未逾新台幣一百五十萬元者（經
    司法院於九十一年一月二十九日以（九一）院台廳民一字第○三○七五號令提高
    為新台幣一百五十萬元，並自同年二月八日起生效施行），不得上訴於第三審，
    民事訴訟法第四百六十六條第一項定有明文；查本件判決後，因上訴人甲○○上
    訴所得受之利益，未逾新台幣一百五十萬元，已不得上訴第三審而告確定，其聲
    請如受不利判決願供擔保准為免予假執行宣告，自有未合，不應准許，併予駁回
    。
七、本件待證事實已臻明確，兩造其於攻擊防禦方法及舉證，對判決結果已不生影響
    ，爰不逐一論述，併此敘明。
八、據上論結，本件上訴為無理由，依民事訴訟法第四百四十九條第一項、第七十八
    條，判決如主文。
中　　　華　　　民　　　國　　九十一　　年　　　六　　　月　　　四    　日
　　　　　　　　　　　　　　　　　　臺灣高等法院臺南分院民事第四庭
~B1審判長法官　林　　金　　村
~B2　　　法官　袁　　靜　　文
~B3　　　法官　徐　　財　　福
右為正本係照原本作成。
不得上訴。
中　　　華　　　民　　　國　　九十一　　年　　　六　　　月　　　五　　　日
　　　　　　　　　　　　　　　　　　　　法院書記官　董　　挹　　棻
